【裁判字號】    89,訴,2316
【裁判日期】    891102
【裁判案由】    違反台灣地區與大陸地區人民關係條例
【裁判全文】
臺灣臺中地方法院刑事判決                        八十九年度訴字第二三一六號
    公  訴  人  臺灣臺中地方法院檢察署檢察官
    被      告  甲○○
右列被告等因違反台灣地區與大陸地區人民關係條例案件，經檢察官提起公訴 (八十
九年度偵字第三七七八號)，本院判決如左：
    主  文
甲○○共同違反不得使大陸地區人民非法進入台灣地區之規定，處有期徒刑陸月，緩
刑參年。
    事  實
一、甲○○係領有漁業執照之漁民，為船籍設於澎湖縣政府之中華民國船舶「尖再發
    二號」漁船之船長，於民國八十九年八月十八日上午四時五十二分許，載運自稱
    「李玉順」真實姓名、年籍不詳之成年男子，從台中縣梧棲鎮之台中港北堤出海
    從事捕釣作業，嗣於當日晚間二十時許，「李玉順」向甲○○請託為其載運三名
    大陸籍人民回台中港非法進入台灣地區，並允諾給予甲○○新台幣一萬元之酬勞
    ，經甲○○表示同意後，二人即共同基於犯意之聯絡，由「李玉順」以電話聯繫
    另艘不詳船名之漁船，在台中港外之海峽中線附近公海上將意圖偷渡之大陸人民
    翁德用、翁德燦、林尾弟等人接駁至甲○○駕駛之「尖再發二號」漁船上，甲○
    ○隨即安排該三名偷渡之大陸地區人民躲入該漁船之密艙中，再由甲○○駕駛「
    尖再發二號」漁船共同私行載運該三名大陸地區人民進入台灣地區之台中港。待
    該「尖再發二號」漁船靠岸後，該三名非法入境之大陸地區人民立即上岸竄逃，
    惟該三名大陸地區人民於逃竄中為行政院海岸巡防署海岸巡防總局中部地區巡防
    局第三總隊第三三岸巡大隊、台中關稅局機動查緝隊、台中港警所合組之聯合查
    緝小組人員圍捕緝獲，而查悉上情。
二、案經行政院海岸巡防署海岸巡防總局中部地區巡防局第三總隊第三三岸巡大隊移
    送臺灣臺中地方法院檢察署檢察官察官偵查起訴。
    理  由
一、右揭事實，業據被告甲○○迭於警訊及偵、審中坦承不諱，核與證人即大陸地區
    人民翁德用、翁德燦及林尾弟等於警訊時分別所證述之情節相符，復有查獲大陸
    人民非法入境初步（清詢）資料表三件、中華民國漁船船員手冊、梧棲漁港尖再
    發二號號漁船出港申請報告單、澎湖縣政府漁業執照及機漁船進出港檢查表各一
    件附卷可稽。本案事證明確，被告犯行洵堪認定。
二、按臺灣地區與大陸地區人民關係條例第二條第一款明定，台灣地區係指台灣、澎
    湖、金門、馬祖及政府統治權所及之其他地區；又中華民國之領海為自基線起至
    其外側十二海浬之海域，業經總統於六十八年十月八日（六八）台統（一）義字
    第五○四六號頒布在案。被告甲○○明知翁德用、翁德燦、林尾弟係大陸地區之
    人民，竟以我國籍之「尖再發二號」漁船將翁德用等三人自公海處搭載進入我國
    領海，因而使翁德用、翁德燦、林尾弟非法進入台灣地區，核其所為係違反臺灣
    地區與大陸地區人民關係條例第十五條第一款之不得使大陸地區人民非法進入台
    灣地區之規定、及同條例第二十八條之一第一項之中華民國船舶不得私行運送大
    陸地區人民前往臺灣地區之規定，應各依同條例第七十九條第一項、第八十條第
    一項之罪處斷。公訴人就被告所犯違反台灣地區與大陸地區人民關係條例第八十
    條第一項之罪部分，於起訴法條雖未論及，惟起訴事實已記載明確，且屬裁判上
    一罪關係，自為本院審理論究範圍。又被告甲○○與真實姓名、年籍不詳之「李
    玉順」成年男子間，有犯意聯絡與行為分擔，是為共同正犯。被告所犯違反臺灣
    地區與大陸地區人民關係條例第七十九條第一項之罪與同條例第八十條第一項之
    罪間，互有方法、結果之牽連關係，為牽連犯，應從一重之違反臺灣地區與大陸
    地區人民關係條例第七十九條第一項之罪處斷。爰審酌本件被告犯罪之動機、以
    出海捕漁掩飾犯行之方式，私行運送大陸地區人民三人對台灣地區治安及國家安
    全之危害程度，及其犯罪所得與犯罪後之態度等一切情狀，量處如主文所示之刑
    。末查被告甲○○前未曾受有期徒刑以上刑之宣告，有台灣台中地方法院檢察署
    刑案資料查註紀錄表在卷可按，其經此次偵、審程序與科刑之教訓，當知警惕而
    無再犯之虞，本院綜核各情，認上開所宣告之刑，以暫不執行為適當，併予宣告
    緩刑三年，以啟自新。
據上論斷，應依刑事訴訟法第二百九十九條第一項前段，臺灣地區與大陸地區人民關
係條例第七十九條第一項、第八十條第一項，刑法第十一條前段、第二十八條、第五
十五條、第七十四條第一款，判決如主文。
中        華        民      國    八十九    年    十一    月      二    日
                                      臺灣臺中地方法院刑事第三庭
                                              法  官 張  智  雄
右正本證明與原本無異。
如不服本判決，應於判決送達後十日內向本院提出上訴狀，上訴於臺灣高等法院臺中
分院( 須附繕本 )。
                                              書記官
中        華        民      國    八十九    年    十一    月      三    日
附錄：本案論罪科法條全文
臺灣地區與大陸地區人民關係條例第十五條第一款：
左列行為不得為之：
一、使大陸地區人民非法進入臺灣地區。
臺灣地區與大陸地區人民關係條例第七十九條第一項：
違反第十五條第一款規定者，處五年以下有期徒刑、拘役或科或併科新臺幣五十萬元
以下罰金。
臺灣地區與大陸地區人民關係條例第二十八之一條第一項：
中華民國船舶、航空器及其他運輸工具，不得私行運送大陸地區人民前往臺灣地區及
大陸地區以外之國家或地區。
臺灣地區與大陸地區人民關係條例第八十條第一項：
中華民國船舶、航空器或其他運輸工具所有人、營運人或船長、機長、其他運輸工具
駕駛人違反第二十八條第一項規定或違反第二十八條之一第一項規定或台灣地區人民
違反第二十八條之一第二項規定者，處三年以下有期徒刑、拘役或科或併科新台幣一
百萬元以上一千五百萬元以下罰金。但行為係出於中華民國船舶、航空器或其他運輸
工具之船長或機長或駕駛人自行決定者，處罰船長或機長或駕駛人。


司法院資訊處製作；財團法人民間司法改革基金會備份。
